【裁判字號】    96,訴,1439
【裁判日期】    980825
【裁判案由】    竊盜等
【裁判全文】
臺灣屏東地方法院刑事判決              96年度訴字第1439號
公  訴  人  臺灣屏東地方法院檢察署檢察官
被      告  丁○○
                    （現在臺灣屏東看守所附設勒戒所觀察勒
選任辯護人  許清連律師
            李錦台律師
            陳奕全律師
上列被告因偽造文書案件，經檢察官提起公訴（95年度偵字第10
37號、95年度偵緝字第435號），本院判決如下：
    主  文
丁○○共同犯行使偽造私文書罪，處有期徒刑壹年陸月，減為有
期徒刑玖月。
    事  實
一、丁○○係高雄縣仁武鄉○○路81之63號「中明汽車商行」之
    業務員，丙○○（由本院另行審結）則為該行之負責人。緣
    陳經成（另案偵查通緝中）習於收購事故車，再以不詳方式
    取得同型車款進行車身、引擎號碼之改造，使該改造車輛得
    假借事故車車籍資料在中古車市場流通，進而轉手獲利（俗
    稱『借屍還魂』手法，以下簡稱之）。詎於民國93年12月間
    ，丁○○、丙○○、陳經成基於收受贓物、行使偽造私文書
    之犯意聯絡與行為分擔，謀同進行借屍還魂手法，推由丁○○、丙○○向址設高雄市○○區○○路700 之1 號「鑫中楠
    汽車商行」不知情之負責人甲○○收購車牌號碼7163-DJ 號
    自小客車（原為李景泰所有，乃因車禍造成車體嚴重毀損之
    事故車），復由陳經成透過不詳管道，明知車牌號碼2627-J
    U 號自小客車係盜竊之贓車（原為庚○○所有，乃於93年12
    月22日20時許，在基隆市○○區○○街97號附近遭到不詳人
    士竊走），仍予以收受，再於不詳時地，推由陳經成將上開
    2627-JU 號自小客車之車身、引擎號碼磨去，重新偽刻成上
    開7163-DJ 號自小客車之車身、引擎號碼，足生損害於失竊
    車之原所有人及公路監理機關對車籍管理之正確性。迨此借
    屍還魂手法改造車輛完畢，丁○○、丙○○、陳經成另與乙○○（已審結）基於意圖為自己不法所有而詐欺、承前行使
    偽造私文書之犯意聯絡與行為分擔，先暫將上開改造車輛移
    轉登記至過戶人頭宋學緯名下，後由陳經成交付乙○○上開
    7163-DJ 號自小客車之車籍資料、丙○○所挪用中明汽車商
    行客戶林俊賢之國民身分證等件，以委請乙○○至交通部公
    路總局高雄區監理所屏東監理站，將上開改造車輛申辦移轉
    登記至過戶人頭林俊賢名下，並重新領得「4529-MG 」號車
    牌予以懸掛。迄於94年1 月下旬某日，在屏東縣屏東市某處
    ，由陳經成透過不知情之仲介人楊正輝（另經臺灣花蓮地方
    法院檢察署檢察官為不起訴處分確定）將上開4529-MG 號自
    小客車推銷與己○○、佯稱該車係來源合法之一般中古車云
    云，致己○○未能察覺有異而誤信為真，乃同意以新臺幣（
    下同）44萬元購買該車，並交付定金8 萬元委由楊正輝轉交
    陳經成。另於94年2 月15日，在不詳地點，陳經成託付乙○○上開4529-MG 號自小客車，指示其駕駛至屏東縣屏東市○○路10號「中華電信股份有限公司」前，將偽刻車身、引擎
    號碼之該車交付與己○○受託人洪佑玲而行使之，藉此完成
    買賣交易，乙○○並收得己○○委請洪佑玲給付之價金餘款
    暨相關費用總計38萬5000元，其後復依陳經成指示將該筆款
    項交與丁○○。嗣於94年5 月19日，為警持搜索票至己○○
    位在屏東縣九如鄉○○村○○街6 號住處，扣得上開4529-M
    G 號自小客車，始循線查獲。
二、案經高雄縣政府警察局湖內分局報告臺灣屏東地方法院檢察
    署檢察官偵查起訴。
    理  由
壹、證據之證據能力
一、被告以外之人於偵查中向檢察官所為陳述，依刑事訴訟法第
    159 條之1 第2 項明文規定原則上得為證據。本件證人己○○、李建勳、甲○○、戊○○、宋學緯、林俊賢、丙○○、
    乙○○於偵查中所為陳述，係於檢察官面前具結作證，被告
    丁○○及其辯護人復未抗辯該審判外陳述有何顯不可信之情
    況，亦僅就甲○○、丙○○請求行使詰問權，依前開法條規
    定，自均有證據能力。
二、按被告以外之人於審判外之陳述，雖不符刑事訴訟法第159
    條之1 至之4 等規定，惟經當事人於審判程序同意作為證據
    ，法院審酌該言詞陳述或書面陳述作成時之情況，認為適當
    者，亦得為證據；又當事人、代理人或辯護人於法院調查證
    據時，知有刑事訴訟法第159 條第1 項不得為證據之情形，
    而未於言詞辯論終結前聲明異議者，視為有前項之同意；刑
    事訴訟法第159 條之5 定有明文。本件當事人、辯護人對證
    人己○○、洪佑玲、李建勳、宋勳忠、陳琛田、楊正輝、庚○○、甲○○、戊○○、宋學緯、林俊賢、乙○○於警詢時
    所為陳述，未於言詞辯論終結前聲明異議，本院審酌上開證
    據作成時，並無不當取供或非法取得之情形，認以之作為本
    案證據亦屬適當，故依法皆有證據能力。
貳、實體方面
一、訊據被告丁○○對於上開7163-DJ 號自小客車於車禍事故撞
    毀後，由戊○○出面向甲○○購買，另庚○○失竊上開2627
    -JU 號自小客車後，遭改造成上開7163-DJ 號自小客車之車
    身、引擎號碼，先後過戶至人頭宋學緯、林俊賢名下，並重
    新領牌為上開4529-MG 號自小客車，而以正常中古車名義、
    44萬元代價售與己○○等節均不爭執，惟否認有何收受贓物
    、詐欺取財、行使偽造私文書等犯行，並辯稱：伊與丙○○
    經營中明汽車商行，當時自甲○○方面得知上開7163-DJ 號
    自小客車待售後，僅曾向丙○○告知此訊息，之後是否交易
    以及如何交易，均不知情；另外己○○購買上開4529-MG 號
    自小客車更與伊無關，至乙○○前來中明汽車商行所交款項
    ，係乙○○為償還借款所付，並非受領上開4529-MG 號自小
    客車之賣出得款云云。
二、本院之認定：
（一）上開7163-DJ 號自小客車原係李建勳所有、登記其父李景
      泰名義，乃因車禍事故致車體嚴重壞損不堪使用，故李建
      勳將之變賣與宋勳忠，再遞次轉手給陳琛田，後由甲○○
      購至鑫中楠汽車商行之事實，業經證人李建勳、宋勳忠、
      陳琛田、甲○○證述明確（見警卷第54、61、70頁，偵卷
      第79-82 、92-94 頁），並有上開7163-DJ 號事故車之車
      損照片、汽車買賣合約書、過戶申請登記書、異動登記書
      等件在卷可證（見偵卷第73-75 、99、106-109 頁）。
（二）上開4529-MG 號自小客車乃歷經借屍還魂手法重新領牌之
      車輛乙節，業經證人庚○○證述上開2627-JU 號自小客車
      遭到不詳人士竊走情形明確（見警卷第127 頁），並有證
      人乙○○、楊正輝、己○○、洪佑玲證述上開4529-MG 號
      自小客車交易過程綦詳（見警卷第2 、7-9 、16-19 、28
      -31 、44-45 、135 頁，偵卷第25-27 、61-63 頁，本院
      卷第120 頁反面、第167 頁反面），以及上開2627-JU 號
      自小客車之領牌照登記書、基隆市政府警察局車輛協尋遺
      失證明單、贓物認領保管單、國瑞汽車股份有限公司94年
      6 月13日 (94) 國品字第67號函覆車身及引擎號碼資料，
      上開4529-MG 號自小客車之異動歷史查詢單、過戶遺損換
      牌登記書、電解還原車身及引擎號碼採證照片等件在卷為
      憑（見警卷第130-132 、151 、159-164 頁，偵卷第51-5
      8 頁）。
（三）從而，前開購買事故車、收受失竊車、偽製車身及引擎號
      碼進而行使，據以佯騙他人購買改造贓車之犯罪事實，自
      堪認定。故本案關於被告丁○○部分所應審究者，即其是
      否對上揭收受贓物、詐欺取財、行使偽造私文書等犯行，
      與陳經成、丙○○、乙○○等人有犯意聯絡與行為分擔，
      先予敘明。
（四）經查：
    1.中明汽車商行係以丙○○為負責人、被告丁○○為業務員
      ，由渠二人所共同經營乙節，為證人丙○○與被告丁○○
      同認在卷（見警卷第88頁，偵緝卷第14頁，本院卷第39頁
      反面、第141 頁、第311 頁、第311 頁反面）。
    2.被告丁○○有意購入上開7163-DJ 號自小客車，帶同戊○○前往甲○○處簽約付款等情，為證人甲○○結證綦詳（
      見偵卷第34、82頁，本院卷第226 頁反面以下）。
    3.戊○○所以前往與甲○○簽訂契約，乃因丙○○要求其擔
      任人頭等節，亦經證人戊○○證述明確（見本院卷第229
      頁），核與丙○○陳稱：當時確有開車載戊○○去向甲○○買車等語一致（見本院卷第141 頁反面、第204 、229
      頁）。
    4.供上開7163-DJ 號自小客車辦理過戶登記、重新換牌所用
      宋學緯、林俊賢之身分證，乃由丙○○自該2 人處取得之
      事實，為證人宋學緯、林俊賢證稱在卷（見警卷第98-99
      、109 頁，偵卷第93-94 頁），核與丙○○供承：有向宋
      學緯借身分證、有將林俊賢身分證借陳經成等語相符（見
      偵緝卷第15頁，本院卷第141 頁反面、第168 頁反面）。
    5.乙○○受陳經成指示，出面處理上開4529-MG 號自小客車
      之交車與收款，迨完成交易後，同依陳經成指示將所收款
      項38萬5000元交給被告丁○○乙事，則據證人乙○○自承
      不諱（見警卷第16-19 頁，偵卷第25-27 、61-63 頁，本
      院卷第120 頁反面）。
    6.據此可見，陳經成並非中明汽車商行經營成員，竟能將被
      告丁○○與丙○○購入之車輛任意取走，並即時取得同型
      車款遂行借屍還魂，顯然被告丁○○與丙○○二人自始即
      與陳經成有犯意聯絡，因此購入事故車後由人頭名義交易
      以規避查緝，再設法取得失竊車，繼之改造車身及引擎號
      碼，使事故車得假借失竊車借屍還魂，佯作正常中古車在
      市場流通交易、向不知情之被害人兜售以詐取款項。
（五）證人乙○○雖係本件共同被告，惟對己所涉犯行業已自白
      不諱（見本院卷第121 頁、第252 頁反面），其罪之認定
      本不因有無供出其餘共犯、被告丁○○涉嫌部分獲判有罪
      與否，而有任何之改變，是若非乙○○確將車款交與被告
      丁○○，殊無必要特地編纂該情，蓋此舉不僅對己毫無助
      益，反增添罹於偽證罪責之危險；何況被告丁○○亦稱：
      想不到乙○○有何理由需要陷害伊等語（見本院卷第129
      頁反面），益徵乙○○並無設詞誣陷之動機與必要，其前
      述情節自可採信。
（六）證人戊○○雖屢於本件偵審程序中說詞含混不清、閃爍迴
      避，無法精確交代前往甲○○處簽訂契約之動機與緣由，
      然觀戊○○迭稱「當時本想買輛『貨車』，但還沒有看過
      車子，就直接在鑫中楠汽車商行簽訂契約，契約內容也沒
      有看，亦不知該約係買賣『自小客車』，而且過程中我並
      未出錢，亦無拿到車子，其實我也沒有錢，買車的事情也
      就算了」等情（見警卷第121 頁、偵卷第81-82 頁、本院
      卷第203 頁以下），可見戊○○實際上並非確有購車需求
      ，更無購車資金，復對所簽契約內容毫無所悉，暨其於本
      院98年5 月26日審判期日中，明確坦承出面簽訂上開7163
      -DJ 號自小客車之買賣契約，全係基於丙○○指示、作為
      交易之人頭等語（見本院卷第229 頁），顯然戊○○屢於
      本件偵審程序中說詞含混不清，無非係擔心自己充作人頭
      可能涉嫌法律責任，因此證述刻意閃爍迴避，自難以此遽
      認戊○○所述丙○○指示擔任人頭等節不可採信。
（七）證人甲○○雖一度於本院審理中證稱：沒有印象何人陪戊○○前來買下上開7163-DJ 號自小客車等語，迄至檢察官
      提示其警詢、偵訊筆錄後，始明確證稱被告丁○○偕同戊○○進行簽約、付款等事（見本院卷第224 頁以下），此
      非無可能係因案發時之93年12月間距離甲○○到庭作證時
      之98年5 月26日，已過將近5 年，造成甲○○之知覺記憶
      受有影響，是其無法精確回憶交易時之來歷經過，尚屬合
      理，自難以此遽認甲○○所述戊○○簽約、被告丁○○付
      款等節不可採信。
（八）證人丙○○雖稱：只有載戊○○前往甲○○處買車，自己
      就離開，之後發生何事伊不清楚；至於宋學緯的身分證伊
      只是想借來替中明汽車商行減稅，不是充作過戶人頭，另
      外林俊賢的身分證雖有借給陳經成供作車輛過戶使用，但
      伊不知陳經成欲使用該證件過戶何車云云。惟細究丙○○
      關於本件涉案事實之陳述，顯有如下之矛盾反覆與不合情
      理：
    1.關於中明汽車商行由何人經營乙節，丙○○先稱「我是負
      責人，丁○○是業務員，但我不知道丁○○向甲○○洽談
      上開7163-DJ 號自小客車」，後稱「我不是負責人，之前
      雖曾承租該行與丁○○共同經營，但本件案發時我已經離
      開，也不知道後來中明汽車商行由誰接手」云云（見偵緝
      卷第14-15 頁、本院卷第130 頁），是丙○○於本件偵審
      程序中，對於「是否為中明汽車商行負責人」此一單純事
      實，竟有前後完全相反之陳述，已見其說詞之可疑。
    2.關於甲○○出售上開7163-DJ 號自小客車時，乃由戊○○
      簽約、被告丁○○付款以完成交易乙節，丙○○先稱「前
      開購車事宜乃丁○○私下所為、我不知情」，後稱「案發
      期間並未經營中明汽車商行、本案完全與我無關」，又稱
      「丁○○有跟我說過甲○○要賣上開7163-DJ 號自小客車
      ，我再轉告陳經成，後來便未再涉入該筆交易」云云（見
      偵緝卷第14-15 頁，本院卷第130 、312 頁），可見其說
      詞明顯前後矛盾，且試圖先後卸責至被告丁○○、陳經成
      身上，此刻意切割案情與自身之關連性，至為昭然。
    3.關於戊○○受丙○○指示擔任上開7163-DJ 號自小客車之
      交易人頭乙節，丙○○既稱跟戊○○不熟、沒有過節（見
      本院卷第141 頁反面、第207 頁反面），顯然戊○○並無
      蓄意捏造上情、設詞誣陷之動機與必要，且觀丙○○所稱
      「單純開車將戊○○載往甲○○處買車」等情，非但無法
      交代為何自己開設車行，卻於得知戊○○有購車需求時，
      竟引介其前往同業選購？更無法解釋為何自稱與戊○○不
      熟悉，卻會特地開車載送（見本院卷第141 、204 頁、第
      312 頁反面）？益見丙○○說詞極不合理，無疑出於避重
      就輕所致。
    4.關於宋學緯提供身分證與丙○○，之後該身分資料遭充作
      上開4529-MG 號自小客車過戶使用乙節，丙○○先稱「不
      知道宋學緯的事情」，後稱「我原想藉人頭員工方式替中
      明汽車商行減稅，所以跟宋學緯借來身分證」云云（見偵
      緝卷第15頁，本院卷第141 頁反面、第168 頁反面），已
      見丙○○之說詞明顯反覆，且其另稱：中明汽車商行並無
      稅籍、沒有報稅問題等語（見本院卷第229 頁反面），更
      見丙○○不可能索借身分證、謀劃減稅事宜，遑論被告丁○○乃中明汽車商行經營成員，惟稱：丙○○不曾向伊要
      過身分資料報稅等語（見本院卷第309 頁反面），是縱若
      丙○○真有減稅需要，亦無理由未曾找實際員工索討身分
      證，反而試圖對外尋求虛設員工，俱見其前揭說詞確屬不
      實。
    5.關於林俊賢提供身分證與丙○○，之後該身分資料遭充作
      上開4529-MG 號自小客車過戶使用乙節，丙○○雖稱：因
      為伊與林俊賢有汽車買賣，為代辦過戶而持有林俊賢之身
      分證，另因陳經成需要身分資料辦理車輛過戶，故將林俊
      賢之身分證給陳經成使用，但伊不知陳經成欲過戶何車云
      云（見偵緝卷第15頁、本院卷第141 頁反面），然據丙○○另稱：陳經成的車來路不明，但他要怎麼使用借來的身
      分證是他的事，也跟伊無關，伊不必在乎等語（見本院卷
      第130 頁、第141 頁反面），可見丙○○明知陳經成經手
      來路不明贓車，並需要人頭資料辦理車籍過戶，竟積極蒐
      集、提供身分證給陳經成使用，益徵丙○○確有收受贓車
      、行使偽造車身及引擎號碼以詐騙他人購買改造車輛之犯
      意聯絡與行為分擔。
    6.綜上，丙○○前開說詞俱有矛盾反覆與不合常理，無可遽
      採，更無可作為對被告丁○○有利之認定。
（九）至被告丁○○辯稱：上開7163-DJ 號自小客車待售訊息有
      報給丙○○，但伊不知後來該車是否交易、如何交易；上
      開4529-MG 號自小客車的買賣更與伊無關；至於乙○○確
      實來中明汽車商行交付現金給伊，不過那是償還欠款，根
      本沒有收取借屍還魂賣車得款這件事云云。然細究被告丁○○迭於本件偵審程序中所為辯解，顯有如下之前後矛盾
      與不合情理：
    1.關於何人購入甲○○所售上開7163-DJ 號自小客車乙節，
      被告丁○○迭稱「我與丙○○經營中明汽車商行，沒有購
      入上開7163-DJ 號自小客車」、「我知道上開7163-DJ 號
      自小客車係陳經成向甲○○購入」、「我知道乙○○有去
      看上開7163-DJ 號自小客車，他還為此向我詢問車貸之事
      」、「甲○○洽售時，丙○○有叫人將該車買進中明汽車
      商行，但丙○○實際上指示何人我不清楚」、「我告訴丙○○關於上開7163-DJ 號自小客車這筆買賣，丙○○有叫
      陳經成去買」云云（見警卷第89 頁 ，偵卷第144 頁，本
      院卷第25頁反面、第129 、167 頁、第308 頁反面），可
      見其說詞明顯前後矛盾，且試圖先後卸責至陳經成、乙○○、丙○○身上，此刻意切割案情與自身之關連性至為昭
      然，已見其辯解難以遽採。
    2.關於上開7163-DJ 號自小客車之交易，乃由戊○○出面簽
      約、被告丁○○付款乙節，被告丁○○屢稱「我不認識戊○○，也沒有跟他去找甲○○簽約」、「我因業務關係認
      識戊○○，知道戊○○向甲○○簽訂上開7163-DJ 號自小
      客車之買賣契約」、「甲○○說我帶戊○○前去鑫中楠汽
      車商行簽約、付款，我沒有意見」、「沒有甲○○所證情
      形，我根本不曾在場參與買賣」云云（見本院卷第25頁反
      面、第129 頁、第308 頁反面、第309 頁），可見其辯解
      明顯反覆無常，無疑被告丁○○為求迴避涉案關連性，終
      致辯詞一再矛盾；復觀被告丁○○身為中明汽車商行唯一
      業務員，且為老闆丙○○傳達該筆洽售車輛事宜，其竟辯
      稱上開7163-DJ 號自小客車購入結果為何及後續作何處理
      ，全然未悉，此情殊難想像；何況被告丁○○另稱：伊雖
      與上開7163-DJ 號自小客車完成交易無關，然因伊有幫忙
      介紹該車之待售訊息，故仍自鑫中楠汽車商行取得2 萬元
      之佣金報酬等語（見本院卷第167 頁），則若被告丁○○
      如其所辯，與該車成交毫無關連，衡情鑫中楠汽車商行理
      應給付佣金給實際仲介買主之介紹人，自不可能無端付款
      給毫不相干之被告丁○○，更見其所辯悖於常理。
    3.關於上開4529-MG 號自小客車由己○○購買，經乙○○負
      責交車與收取尾款，其後將該筆款項送交被告丁○○收執
      乙節，被告丁○○迭稱「乙○○拿錢來還我，不是交付車
      款」、「乙○○只有欠中明汽車商行，沒有欠我錢」、「
      乙○○欠我錢，但中明汽車商行營業期間沒跟他收過錢」
      云云（見警卷第90頁，偵卷第145 頁，本院卷第129 頁反
      面、第168 頁），可見其說詞明顯前後矛盾，況經本院詢
      問「究竟乙○○欠款對象係丁○○或中明汽車商行」時，
      被告丁○○竟答稱「因為我挪用中明汽車商行的錢借給乙○○，所以弄不清楚到底算是我借錢給他還是車行借錢給
      他」（見本院卷第129 頁反面、第168 頁），此顯與其嗣
      後另稱「其實我並未挪用中明汽車商行的錢」並不相符（
      見本院卷第311 頁），更見被告丁○○屢次證述歧異，堪
      認其稱收受乙○○交付款項係還款云云，顯非事實。
    4.綜上，被告丁○○所辯之詞既有前開矛盾反覆和悖於常理
      ，自無可採為對其有利之認定。
（十）綜合上述，本件被告丁○○與陳經成、丙○○合同謀議，
      透過收購事故車、取得失竊車，改造後利用過戶人頭重新
      領牌，進而與陳經成、丙○○、乙○○共同將改造車輛佯
      作合法來源車輛出售他人等節，洵堪認定。從而本件罪證
      明確，被告丁○○之犯行足可認定，應依法論科。
三、按行為後法律有變更者，適用行為時之法律，但行為後之法
    律有利於行為人者，適用最有利於行為人之法律，刑法第2
    條第1 項定有明文；且比較法律孰為有利於行為人時，應就
    罪刑有關之一切情形，比較其全部結果為整體適用，不能割
    裂而分別適用有利益之條文（最高法院27年上字第2615號判
    例意旨參照）。查被告丁○○行為後，刑法及刑法施行法業
    於95年7月1日修正施行，論罪科刑所適用之刑罰法律有所變
    更，爰詳述如下：
（一）刑法第28條共同正犯之範圍，已修正限縮在共同實行犯罪
      行為者始成立共同正犯，排除陰謀犯、預備犯共同正犯，
      新舊法就共同正犯之範圍，既因此而有變動，當係行為後
      法律有變更，而非僅為文字修正，應有新舊法比較適用之
      問題（最高法院97年度台上字第218 號判決意旨參照），
      是修正後之共同正犯定義既經限縮，自屬對被告丁○○較
      為有利。
（二）被告丁○○犯行後刑法施行法修正增訂第1 條之1 ，明定
      刑法分則編之法定刑中，關於罰金刑之提高標準及以新臺
      幣為貨幣單位；而於上開條文修正增訂前，罰金刑之提高
      標準應適用98年4 月29日廢止前罰金罰鍰提高標準條例第
      1 條前段之規定，罰金刑並以銀元為貨幣單位，另依現行
      法規所定貨幣單位折算新臺幣條例第2 條予以換算。較之
      上開條文修正增訂前後，法定刑關於罰金刑部分，換算為
      新臺幣後其結果並無差別，是刑法施行法修正增訂第1 條
      之1 並無較有利於被告丁○○。又刑法第33條第5 款亦經
      修正為「罰金刑新臺幣1000元以上」，與修正前刑法第33
      條第5 款規定「罰金刑銀元1 元以上」有間，比較新舊法
      結果，新法之罰金刑下限業已提高，此部分修正後之刑法
      亦無較有利於被告丁○○。
（三）修正後刑法刪除第55條後段關於牽連犯之規定，而被告丁○○所為收受贓物、詐欺取財、行使偽造私文書等罪間，
      具有方法、結果之牽連關係，依修正前之規定應從一重處
      斷；惟修正後之新法因牽連犯業經刪除，即應按數罪予以
      分論併罰。是比較新舊法之規定，應以修正前之刑法較有
      利於被告丁○○。
（四）綜合上述罪刑比較結果，應認被告丁○○行為後之法律並
      無較有利之情形，故依刑法第2 條第1 項前段，適用其行
      為時即95年7 月1 日修正施行前之法律論處。
四、按在紙上或物品上之文字、符號、圖畫、照像，依習慣或特
    約，足以為表示其用意之證明者，以文書論，刑法第220 條
    第1 項定有明文；而車身、引擎號碼係車輛製造廠商出廠之
    標誌，乃表示一定用意之證明，故依刑法第220 條第1 項之
    規定應以私文書論（最高法院66年台上字第1961號判例所示
    意旨可參）。準此，被告丁○○與陳經成、丙○○以借屍還
    魂手法，在失竊車上創設事故車之車身、引擎號碼，自屬偽
    造私文書行為。核被告丁○○所為，係犯刑法第349 條第1
    項之收受贓物罪、同法第339 條第1 項之詐欺取財罪，同法
    第216 條、第210 條之行使偽造私文書罪。其中偽造文書之
    低度行為為嗣後行使之高度行為所吸收，不另論罪。被告丁○○與陳經成、丙○○、乙○○有犯意聯絡與行為分擔，為
    共同正犯。其等利用不知情之仲介人楊正輝對被害人己○○
    施用詐術，為間接正犯。被告丁○○所為取得不詳來源贓車
    、詐騙他人購入借屍還魂車輛、出面交車而行使偽造私文書
    以完成交易等犯行間，有方法、結果之牽連關係，應依修正
    前刑法第55條後段從一重之行使偽造私文書罪處斷。至公訴
    意旨認被告丁○○乃基於竊盜而取得上開2627-JU 號自小客
    車，惟該車固係庚○○之失竊車輛，但取得失竊車輛之原因
    容有多端，或係本於買賣、受贈、拾獲、收受等等，不一而
    足，則公訴人既未提出任何證據證明渠等確係竊盜取得，自
    難以推論之方式逕予認定，然依被告丁○○與陳經成、丙○○透過不詳管道收受該車後，積極從事偽造車身、引擎號碼
    ，並使用人頭名義辦理過戶等行為以觀，顯見渠等對於該車
    係屬贓物知之甚明，是被告丁○○與陳經成、丙○○共同收
    受該車以進行借屍還魂，自應成立收受贓物罪，此部分犯行
    雖未經檢察官起訴，然既與前述已起訴之詐欺取財、行使偽
    造私文書等罪間，有方法、結果之牽連關係，乃裁判上一罪
    ，當屬起訴效力所及，本院自得予以審判，特此敘明。
五、爰審酌被告丁○○合同收受贓車、參與借屍還魂暨其後之銷
    贓行為，無異隱蔽竊盜者之犯罪結果、使竊盜行為勢更猖獗
    ，並加重遭竊者追索失竊車輛之困難度，其犯行對社會治安
    危害確實匪淺；兼衡被告丁○○於本件偵審程序中一再否認
    犯行，反覆狡辯試圖推諉卸責，未見絲毫悔意，犯後態度惡
    劣；惟念及被告丁○○於行為時尚無犯罪前科，有前案紀錄
    表、刑案資料查註紀錄表各1 份為憑，其素行尚可等一切情
    狀，量處如主文所示之刑。又被告丁○○之犯行，係於96年
    4 月24日以前所為，且無中華民國九十六年罪犯減刑條例第
    3 條所定不予減刑之情形，應依該條例第2 條第1 項第3 款
    、第7 條之規定，減為如主文所示之刑，以示懲儆。
六、公訴意旨另以：被告丁○○與陳經成、丙○○基於竊盜之犯
    意聯絡與行為分擔，於93年12月22日20時許，在基隆市○○
    區○○街97號附近，竊取庚○○所有車牌號碼2627-JU 號自
    小客車得逞，進而遂行借屍還魂。因認被告丁○○涉犯刑法
    第320 條第1 項之竊盜罪嫌。然依公訴人所為舉證，至多僅
    能證明上開2627-JU 號自小客車確屬庚○○之失竊車輛，尚
    無法證明被告丁○○與陳經成、丙○○共同竊取得來，業如
    前述，故此部分犯罪當屬無法證明。惟公訴意旨既認被告丁○○此部分罪嫌與前揭詐欺取財、行使偽造私文書等犯行間
    ，有方法、結果之牽連關係，乃裁判上一罪，因審判不可分
    原則，爰不另為無罪之諭知。
據上論斷，應依刑事訴訟法第299 條第1 項前段，刑法第2 條第
1 項前段、第216 條、第210 條、第339 條第1 項、第349 條第
1 項，修正前刑法第28條、第55條後段，98年4 月29日廢止前罰
金罰鍰提高標準條例第1 條前段，中華民國九十六年罪犯減刑條
例第2 條第1項 第3 款、第7 條，判決如主文。
本案經檢察官陳啟能到庭執行職務
中    華    民    國    98    年     8    月    25    日
                  刑事第四庭  審判長法  官  莊鎮遠
                                    法  官  王以齊
                                    法  官  江振源
以上正本證明與原本無異
如不服本判決，應於判決送達後10日內向本院提出上訴書狀（應
附繕本），其未敘述上訴理由者，應於上訴期間屆滿後20日內補
提理由書狀於本院，上訴於臺灣高等法院高雄分院。
中    華    民    國    98    年     8    月    26    日
                                    書記官  潘豐益
附錄本判決論罪科刑法條：
刑法第210條
偽造、變造私文書，足以生損害於公眾或他人者，處五年以下有
期徒刑。
刑法第216條
行使第二百十條至第二百十五條之文書者，依偽造、變造文書或
登載不實事項或使登載不實事項之規定處斷。
刑法第339條
意圖為自己或第三人不法之所有，以詐術使人將本人或第三人之
物交付者，處五年以下有期徒刑、拘役或科或併科一千元以下罰
金。
以前項方法得財產上不法之利益或使第三人得之者，亦同。
前二項之未遂犯罰之。
刑法第349條
收受贓物者，處三年以下有期徒刑、拘役或五百元以下罰金。
搬運、寄藏、故買贓物或為牙保者，處五年以下有期徒刑、拘役
或科或併科一千元以下罰金。
因贓物變得之財物，以贓物論。


司法院資訊處製作；財團法人民間司法改革基金會備份。
